臺灣桃園地方法院刑事判決　　　　　　　　　　　　　九十二年度訴字第一六一號
　　公　訴　人　臺灣桃園地方法院檢察署檢察官
　　被　　　告　己○○　男　三.
　　指定辯護人　公設辯護人乙○○
右被告因偽造貨幣等案件，經檢察官提起公訴（九十一年度偵緝字第七三八號、九十
一年度偵字第九五九八號、第一一０八五號），本院判決如左：
    主  文
己○○連續行使偽造私文書，足以生損害於他人，處有期徒刑拾壹月，未扣案如附表
(二)所示之簽帳單肆紙、附表(二)所示簽帳單及信用卡上偽造「寅○○」署押伍枚均沒收
。又行使偽造私文書，足以生損害於公眾及他人，處有期徒刑陸月，未扣案如附表(四)
所示偽造署押拾肆枚（含指印拾枚）、扣案變造「庚○○」、「辛○○」、「丙○○
」、「陳文浩」國民
「李承達」國民
，處有期徒刑陸月，扣案房屋租賃契約書壹紙沒收。應執行有期徒壹年捌月，未扣案
如附表(二)所示之簽帳單肆紙、附表(二)所示簽帳單及信用卡上偽造「寅○○」署押伍枚
、如附表(四)所示偽造署押拾肆枚（含指印拾枚）、扣案變造「庚○○」、「辛○○」
、「丙○○」、「陳文浩」國民
恆」、「李承達」國民
被訴意圖供行使之用而收集偽造紙幣部分無罪。
    事  實
一、己○○基於侵占、行使偽造文書、詐欺取財、收受贓物、侵占遺失物、行使變造
    特種文書、詐欺得利、以不正方法由自動付款設備取得他人之物之犯意或概括犯
    意，或自己單獨，或與綽號「子○○」、「少華」之成年男子共同基於犯意之聯
    絡，先後於下列時間、地點，為下述之犯行：
  (一)己○○與寅○○係夫妻關係（於民國八十九年十一月間離婚），於九十年七月九
    日在臺北縣鶯歌鎮○○路二五三號住處，己○○代為收受誠泰商業銀行（下稱誠
    泰銀行）以郵件方式寄發予寅○○之信用卡（卡號：0000－0000─八四
    一六─四九０四）後，竟萌生意圖為自己不法所有意圖及偽造文書之概括犯意，
    將上開信用卡予以侵占入己，旋即在信用卡背面簽名欄偽造「寅○○」簽名一枚
    ，表示「寅○○」於該信用卡有效期限內有權使用該信用卡之辨識及證明，而偽
    造私文書，並於如附表(一)編號二、三、六、七所示時間、地點，連續持上開信用
    卡至如附表(一)二、三、六、七所列之誠泰銀行特約商店，佯稱係「寅○○」本人
    ，向該特約商店消費購買商品，並持該信用卡刷卡，並在簽帳單上偽簽「寅○○
    」之姓名，並持交該特約商店，致該特約商店誤認其為寅○○本人，而同意其簽
    帳購物，於附表(一)編號一、四、五、八所示時間，持上開信用卡，至附表(一)編號
    一、四、五、八所示銀行之自動提款機，連續輸入該信用卡之密碼後，使各該提
    款機辨識系統誤認係寅○○本人預借現金（附表(一)編號五、八交易失敗），總計
    己○○以上開方式詐得價值新臺幣（下同）五千一百八十元之財物及二萬五千九
    百二十五元之預借現金款項，均足生損害於寅○○、上揭特約商店及誠泰銀行。
  (二)己○○先後於：
　(1)己○○與綽號「子○○」之成年男子共同基於變造特種文書之犯意聯絡，先於九
　　十年八月初某日，在臺北縣鶯歌鎮附近，將其所有之照片一張交付予綽號「子○○」之成年男子以供變造國民
　　後，於臺灣地區不詳地點，將其所自行取得之如附表(三)編號一所示庚○○（業於
　　九十二年八月二日死亡）國民
　　庚○○國民
　　嗣綽號「子○○」之成年男子於變造完成後，旋於九十年八月四日持往臺北縣新
　　莊市○○路附近交付予己○○，詎己○○明知綽號「子○○」之成年男子所交付
　　前開庚○○國民
  (2)己○○又於九十一年四月間某日，在桃園縣桃園市○○路○段某處，發現如附表
    (三)編號二辛○○之
    於九十一年四月八日在桃園縣八德市○○街附近遺失），竟將上開證件撿拾後予
    以侵占入己。其後己○○因另案遭本院發佈通緝，為逃避警察查緝，竟與真實姓
    名年籍不詳綽號「少華」之成年男子共同基於變造特種文書之犯意聯絡，由己○○提供其照片予綽號「少華」之成年男子，再推由綽號「少華」之成年男子，於
    臺北縣三峽地區不詳地點之公寓內，於附表(三)編號二、三所示之時間、方法，一
    次同時變造辛○○、陳文浩、丙○○（起訴書誤載為陳霈宇）、丑○○、李承達
    之國民
    行光、李承達及戶政機關核發國民
    ，嗣變造完成後，綽號「少華」之成年男子再持往臺北縣鶯歌鎮○○路七三二巷
    五十七號四樓交付予己○○，而己○○明知綽號「少華」之成年男子所交付之前
    開陳文浩、丙○○、丑○○、李承達之國民
    以收受。
  (3)己○○明知車牌號碼ＤＫＯ－二九０號機車係來路不明贓物（係丁○○所有，於
    九十一年四月十六日在臺北縣鶯歌鎮○○路火車站停車場內失竊），仍於九十一
    年四月十六日後之某日時，在不詳地點，向其友人即綽號「林文智」之成年男子
    收受前開機車贓物供己騎乘使用，嗣於九十二年五月十六日下午十六時許，在臺
    北縣鶯歌鎮○○路五六七號前為埋伏警員查獲。詎己○○為圖逃避刑責，乃於同
    日十七時許在桃園縣政府警察局桃園分局武陵派出所內，冒名「辛○○」應訊，
    出示前揭變造之「辛○○」
    上，藉以行使該變造之
    」之署名並蓋指印（用以表示係「辛○○」）及告知通知單（警察機關存查）、
    桃園縣警察局所屬單位通知（通知本人）、桃園縣警察局所屬單位通知（通知親
    友）等文件，接續偽造「辛○○」之署名並蓋指印（用以表示係「辛○○」），
    交付予承辦警員而行使，用以表示收受前開通知之意思表示及收受之事實，均足
    以生損害於辛○○及犯罪偵查機關偵查犯罪之正確性。
  (三)己○○因在其堂弟孫翰銓所經營之三韙廣告社工作，因而知悉癸○○所有坐落臺
    北縣鶯歌鎮○○路七三二巷五七號四樓房屋交予三韙廣告社代為廣告出售，癸○○並將前開房屋鑰匙交予三韙廣告社，詎己○○因另案業經本院發佈通緝，為求
    使用上開房屋躲藏，免遭法院緝獲，進而獲得免費使用上開房屋之不法利益，竟
    基於意圖為自己不法所有及偽造文書之犯意，於九十一年四月二十日，在不詳地
    點，以其先前委由綽號「少華」之成年男子變造之李承達國民
    」名義為連帶保證人，並以「壬○○」之名義作為承租人，在房屋租賃契約書上
    承租人、連帶保證人欄偽造「壬○○」、「李承達」之署押，並填寫租期自九十
    一年四月二十日起迄九十一年十一月一日止，每月租金八千元，已付半年房租等
    不實內容，而偽造該房屋租賃契約書，並搬入居住迄九十一年五月十六日止。
  嗣己○○分別於：(一)九十年八月四日下午十九時許，在桃園縣桃園市○○路一五四
  號花都飯店六一六號房內為警查獲，並扣得己○○變造之庚○○國民
  張、己○○侵占之寅○○誠泰商業銀行一張及其持有之偽造千元紙鈔六張、與本案
  無關之第一級毒品海洛因一包；(二)九十一年五月十六日下午十六時許，當己○○正
  騎乘車牌號碼ＤＫＯ－二九０號機車途經臺北縣鶯歌鎮○○路五六七號前，為埋伏
  之警員查獲當場查獲，並扣得其拾獲變造之辛○○國民
  任之重機車駕照、與本案無關之車牌號碼ＩＶＶ─五三六號機車行照等物，其後己○○並以「辛○○」名義在桃園縣政府警察局桃園分局武陵派出所內應警詢，而於
  九十一年五月十七日案件移往桃園縣政府警察局桃園分局刑事組時為警員識破而查
  悉，並將己○○緝獲歸案；(三)九十一年五月十七日下午十六時許，因癸○○於前一
  日前往其所有之臺北縣鶯歌鎮○○路七三二巷五七號四樓房屋查看時，發現遭人增
  甲○○遂持己○○所交付之「壬○○」國民
  查起訴）冒名表示係承租人後，為警再次確認甲○○身分時當場發現甲○○冒名，
  後由甲○○告知前開房屋係己○○居住使用，並在上開房屋內扣得己○○偽造之前
  揭租賃契約書、貼有己○○相片之陳文浩、丙○○國民
  片之丑○○、李承達之國民
二、案經桃園縣政府警察局桃園分局分別報請，暨臺北縣政府警察局三峽分局報告臺
    灣板橋地方法院檢察署檢察官呈請臺灣高等法院檢察署令轉臺灣桃園地方法院檢
    察署檢察官偵查起訴。
    理  由
甲、有罪部分：
壹、認定事實之依據及理由：
一、右開事實欄一(一)部分之犯罪事實部分：
　　訊據被告己○○固坦承未經被害人寅○○之同意，直接代收被害人寅○○誠泰商
　　業銀行信用卡後，將之置入皮夾內而有侵占之犯行（詳本院九十三年十一月五日
　　審判筆錄第十一頁至第十二頁），惟矢口否認有偽造文書、詐欺取財之犯行，辯
　　稱：伊與被害人寅○○離婚後，仍住在一起，所以幫寅○○代收信用卡，後來就
　　把信用卡直接放在伊的皮夾中，綽號「小惠」之成年女子直接從伊的皮夾中拿去
　　刷卡，並非伊所盜刷云云，然查開偽冒被害人寅○○名義盜刷被害人寅○○誠泰
　　商業銀行信用卡以詐欺取財之犯行，業據被告己○○於警詢、偵查中多次供稱：
　　伊有冒簽署名，但持寅○○的信用卡盜刷幾次不知道，金額約六千多元，預借現
　　金二次，金額約二萬五千元，把預借現金的錢拿去請人代辦信用卡，伊有盜刷寅
    ○○的信用卡等語，核與被害人寅○○指訴之情節相符（詳九十年度偵字第一二
　　八九六號卷第九頁、第二八頁、九十一年度偵緝字第一０六號卷第四九頁），並
　　有郵局掛號信函收件人簽章資料（九十一年度偵緝字第一０六號卷第二十七頁背
    面）、如附表(一)被害人寅○○上開信用卡消費明細表、預借現金紀錄之資料查詢
    影本、持卡人存根聯、商店存根聯影本（九十年度偵字第一二八九六號卷第十七
    、三七、三八、四十頁）附卷可資佐證，被告己○○事後於本院始翻譯前詞，空
    言否認犯行，又無法提供綽號「小惠」成年女子之真實姓名供本院調查，是其所
    辯，要難採信，事證明確，此部份犯行，堪以認定。
二、右開事實欄一(二)部分之犯罪事實部分：
　(一)就事實欄一(二)(1)、(2)及(3)之冒用「辛○○」名義應警訊之事實，業據被告己○○
　　於本院審理時坦承不諱（詳本院九十三年十一月五日審判筆錄第十二頁至第十三
　　頁、第十四頁至第十五頁），核與證人即被害人辛○○證述情節一致（九十一年
    度偵字第九五九八號卷第十六頁、本院卷九十三年九月十七日審判筆錄），並有
    被告己○○偽以「辛○○」名義冒名應訊之偵訊筆錄、權利告知通知單、桃園縣
    警察局所屬單位拘提逮捕通知（通知本人）、桃園縣警察局所屬單位拘提逮捕通
    知（通知親友）等在卷可按，復有變造換貼有被告照片之丑○○、李承達之國民
    駕駛執照扣案可稽，足徵被告己○○此部分之自白確與事實相符，事證明確，其
    犯行洵堪認定。
　(二)就事實欄一(二)(3)之收受車牌號碼ＤＫＯ－二九０號機車贓物之事實部分，被告己○○固坦承自綽號「林文智」之成年男子處收受車牌號碼ＤＫＯ－二九０號機車
　　贓物，惟矢否認有何贓物之認識，辯稱：：「林文智」交付車牌號碼ＤＫＯ－二
　　九０號機車時，我不知道車牌號碼ＤＫＯ－二九０號機車是贓車，這輛機車是九
    十一年五月十六日下午二時許，因為「林文智」要我去他位在臺北縣鶯歌鎮○○
    路三二九巷六弄二四號「天生贏家」社區住處，幫他換喇叭鎖，「林文智」在該
    社區大樓警衛室前將上開機車及鑰匙交給我的，社區警衛有看到云云，然查證人
    戊○○（即天生贏家警衛）於警詢（詳九十一年度偵字第九五九八號卷第五四至
    五五頁）及本院訊問（詳本院九十二年三月三十一日訊問筆錄）中皆證稱：當天
　　我在警衛室內服勤，經過指認可以確定被告己○○不是社區住戶，九十一年五月
　　十六日在警察帶被告至警衛室供我指認前未曾見過被告、社區不清楚有無林文智
    ，沒印象見過己○○等語；另證人甲○○於偵查中（九十一年度偵字第一一０八
　　五號第十八至二十一頁）證稱：我不知道該車從何而來，被告說是他朋友借他的
　　，我們是去找被告的朋友拿衣服給他，順便拿新鎖頭回來換，我不清楚該車是否
　　向拿鎖頭的朋友借的，被告騎該機車約二、三天了等語，均與被告己○○前開所
　　辯不符，前開車牌號碼ＤＫＯ－二九０號機車如確係在「天生贏家」社區警衛室
　　交付，何以被告己○○所稱之警衛未見到被告己○○有在該址收受機車及鑰匙，
　　又何以甲○○會證稱前開車牌號碼ＤＫＯ－二九０號機車被告己○○業使用二、
　　三日，足徵被告己○○上開所辯，均不足採，此外復據被害人林秀薇指述在卷，
　　並有有贓物領據一紙在卷可參，被告己○○此部分收受贓物之犯行亦臻明確，堪
　　以認定。
三、右開事實欄一(三)部分之犯罪事實，訊據被告矢口否認有何偽造文書及免費使用前
    開房屋之犯行，辯稱：癸○○之前開房屋是委託三韙房屋代為出售，因為當時在
    鳳吉街的房子房東要收回去，伊在黑板上有看見老闆孫翰銓指示說可以搬到癸○○所有坐落臺北縣鶯歌鎮○○路七三二巷五七號四樓房屋，所以伊就搬去了，但
    伊不確定黑板是誰寫的，租賃契約書不是伊所偽造云云，經查：
　(一)就被告此部份之犯罪事實，業據被害人癸○○於警詢及偵查中指述綦詳（九十一
    年度偵字第九一二五號卷第十二頁、第十三頁、九十一年度偵緝字第一０六號卷
    第五五頁、第五六頁），及證人甲○○證述：上開房屋是被告己○○帶我去的，
    被告說房屋是孫翰銓的，不曾見過租賃契約書，房屋租賃契約書上「壬○○」的
    署押不是我簽的，是己○○帶我過去，己○○住在那邊大約一星期等語（本院九
    十三年九月十七日審理筆錄），壬○○的
    （詳九十一年度偵字第九一二五號卷第十一頁背面警訊筆錄），該房屋是我男朋
    友租的（詳九十一年度偵字第九一二五號卷第五二背面至第五三頁偵訊筆錄），
    足證前揭房屋是被告己○○居住使用。
  (二)另經本院依職權向臺北國際商業銀行桃鶯分行調閱以「李承達」所開立之銀行帳
    戶資料中，「李承達」
    分行九十三年二月十六日北商銀鶯桃字第十號函在卷可參，而被告於本院審理時
    亦不否認：與綽號「少華」之成年男子共同變造「李承達」之
    將被害人壬○○之
    筆錄第十五頁至第十六頁），且有被害人癸○○前開房屋所有權狀之
    可稽，及為警於上開房屋所查獲分別於承租人欄、連帶保證人欄為「壬○○」、
    「李承達」署押之房屋租賃契約書扣案可證，此部份事證明確，被告己○○此部
    份犯行堪予認定。又其聲請傳訊孫翰銓作證以明三韙廣告社黑板上有載明該屋可
    以居住乙節，惟被告己○○係偽以「壬○○」為承租人、「李承達」為連帶保證
    人而偽造租賃契約獲得免費使用上開房屋之不法利益，業如前述，而被害人癸○○則係交付前開房屋供三題廣告社出售，並未同意供人無償免付租金使用，縱傳
    訊孫翰銓到庭，亦無從解免被告己○○偽造租約以免費使用該屋之行為，且本件
    事證已明，亦無傳訊必要，附此敘明。
貳、論罪法條部分：
一、就事實一(一)部分：按依信用卡使用情形，必於信用卡背面之簽名欄簽名後，始得
    持卡消費，並於簽帳單上簽名為證。在信用卡背面簽名欄簽名，單純自形式上觀
    察，即足以表示信用卡之簽名者於信用卡有效期限內有權使用該信用卡之辨識及
    證明，性質上係屬刑法第二百十條之私文書。另按信用卡簽帳單係以文字為一定
    之意思表示，持信用卡刷卡消費時，在簽帳單上簽署姓名，除表示已收受特約商
    店所交付之交易標的物或消費標的，並確認該筆消費之憑證，具有表示法律上權
    利義務關係之證明，故簽帳單性質上除與收據相同外，並且為信用卡發卡銀行依
    據此向簽帳人收款之憑證，為文書之一種，並為私人製作之文書。核被告領取被
    害人寅○○信用卡侵占入己部分，係犯刑法第三百三十五條第一項之侵占罪；再
    被告持其所侵占之前揭信用卡先於背面偽造「寅○○」簽名進而至特約商店刷卡
    消費如附表(一)編號二、三、六、七所示，並在消費簽帳單上偽簽「寅○○」之署
    押，而後持交特約商店以確認消費金額，自足以生損害於寅○○及誠泰銀行，所
    為係犯刑法第二百十六條、第二百十條之行使偽造私文書罪、第三百三十九條第
    一項之詐欺取財罪，檢察官起訴被告己○○於偽造「寅○○」誠泰商業銀行信用
    卡簽名後持以行使，認係犯刑法第二百二十條第二項、第二百十六條、第二百十
    條之行使偽造準私文書，容有誤會，起訴法條應予變更；另被告己○○持前揭信
    用卡，於附表(一)編號一、四所示之時、地利用信用卡預借現金功能，將信用卡插
    入提款機，並輸入密碼之不正方法，使提款機誤以為係信用卡之合法持有人預借
    現金，而取得如附表(一)編號一、四之現金，所為係犯刑法第三百三十九條之二第
    一項以不正方法由自動付款設備取得他人之物罪。被告偽造寅○○署押之行為，
    係偽造各該私文書之階段行為，又其偽造私文書之低度行為為行使偽造私文書之
    高度行為所吸收，均不另論罪。又被告在如附表(一)編號一、四所示向自動付款設
    備預借現金，應係以不正方法由自動付款設備取得他人之物罪。又被告己○○所
    犯如附表(一)所示八次行使偽造私文書（行使偽造信用卡、簽帳單）、四次詐欺取
    財、二次以不正方法由自動付款設備取得他人之物（預借現金部分，因刑法第三
    百三十九條之二並無未遂犯處罰，從而附表(一)編號五、六僅成立行使偽造信用卡
    私文書罪）均時間緊接，所犯構成要件相同之罪名，顯係基於概括之犯意反覆為
    之，均應依刑法第五十六條之規定論以一罪，並均依法加重其刑。又被告己○○
    所犯前開侵占、連續行使偽造私文書、連續詐欺取財、連續以不正方法由自動付
    款設備取得他人之物罪，均有方法結果之牽連關係，應依刑法第五十五條之規定
    ，從一重之連續行使偽造私文罪處斷，又被告己○○涉犯刑法第三百三十九條之
    一第二項之犯行部分，檢察官起訴法條雖未論及，惟因與前開業經起訴之部分有
    方法結果之牽連關係，而為起訴效力所及，本院自應併予審究。另經本院依職權
    向板橋郵局、板信商業銀行桃鶯分行調閱以「丙○○」名義所申請之開戶資料，
    向臺北國際商業銀行桃鶯分行調閱以「李承達」名義所申請之開戶資料，其「丙○○」、「李承達」
    理時矢口否認係伊冒名向上開銀行申請開戶，另並無其他證據證明係被告己○○
    所為，且此部份未據偵查起訴非起訴效力所及，併此敘明。
二、就犯罪事實一(二)部分：按刑法第二百十七條所稱之偽造署押，係指行為人冒用本
    人名義在文件上簽名或為民法第三條第三項所稱指印之類似簽名之行為，而偽造
    如附表(四)編號一所示指印、署名即署押等行為，係犯同法第二百十七條之偽造署
    押罪。而被告在如附表(四)編號二、三、四所示文書上偽造「辛○○」簽名並蓋指
    印，進而持以行使，核係犯同法第二百十六條、第二百十條之罪；又被告己○○
    餘就事實一(二)部分，核係另犯，係犯刑法第三百四十九條第一項之收受贓物罪、
    第三百三十七條侵占遺失物罪、第二百十二條之變造特種文書罪。被告己○○就
    變造特種文書罪部分，分別與綽號「子○○」、「少華」之成年男子，各具有犯
    意之聯絡及行為之分擔，應依刑法第二十八條之規定，論以共同正犯。被告為隱
    匿身分規避刑責，冒用其「辛○○」之名義，接續偽造在如附表(四)所示「辛○○
    」之指印、署名即署押多枚，及私文書多紙，復一再持以行使，均係基於逃避刑
    責之動機，且數行為於密切接近之時地實施，侵害同一法益，各行為之獨立性極
    為薄弱，依一般社會健全觀念，在時間差距上，難以強行分開，在刑法評價上，
    以視為數個舉動之接續施行，合為包括之一行為予以評價，較為合理，則屬接續
    犯，為包括之一罪，最高法院八十六年度臺上字第三二九五號判例，亦採斯旨。
    至於被告所犯偽造署押之罪，為其偽造私文書之部分行為，而其偽造私文書之低
    度行為，則為其持以行使之高度行為所吸收，另行使變造特種文書為變造特種文
    書之低度行為，為其變造之高度行為所吸收，均不另論罪。被告己○○前後三次
    收受贓物、二次變造特種文書，均時間緊接，所犯構成要件相同之罪名，顯係基
    於概括之犯意反覆為之，均為連續犯，應依刑法第五十六條之規定論以一罪，並
    依法加重其刑。再被告己○○所犯共同連續變造特種文書罪、連續收受贓物罪、
    侵占遺失物罪、偽造署押罪（附表(四)編號一之部分）、行使偽造私文書罪（附表
    (四)編號二、三、四）各罪間，亦各具有方法結果之牽連關係，依刑法第五十五條
    之規定，應從較重之行使偽造私文書罪處斷，又被告己○○在如附表(四)編號二、
    三、四所示文件上偽造「辛○○」簽名並蓋指印，除有公訴意旨所指之偽造署押
    行為外，尚有行使偽造文書之行為，另變造「李承達」國民
    未據起訴，但因此二部分因與業經起訴之犯行部分，或有方法結果之牽連關係或
    有連續犯之裁判上一罪關係，為起訴效力所及，基於審判不可分之關係，本院自
    應併予審理，一併敘明。
三、就犯罪事實一(三)部分，核被告所為，係犯刑法第三百三十九條第二項之詐欺得利
    罪、刑法第二百十條偽造私文書罪，檢察官起訴意旨雖認被告己○○於事實欄一
    (三)所為，核係犯刑法第三百三十五條第一項之侵占犯行，惟侵占之客體，僅限於
    動產與不動產，權利不與焉，經查前開房屋被告己○○僅偽以「壬○○」之名義
    簽立契約，並以「李承達」之名義為連帶保證人，以取得不法使用之利益，業如
    前述，並未將之移轉登記為己有，是被告己○○顯係偽以「壬○○」之名義為承
    租人，俾取得免費使用前開房屋以供己用之不法利益，檢察官起訴意旨容有誤會
    ，惟因起訴之事實與本院認定之事實，其基本之社會事實相同，爰依法變更起訴
    法條。又被告己○○所犯前開二罪間，亦具有方法結果之牽連關係，應依刑法第
    五十五條之規定，從一重之偽造私文書罪處斷。
四、按刑法第五十六條之連續犯指行為人基於概括犯意，實施連續數行為，侵犯同性
    質之法益，而犯同一罪名者而言。而所謂概括犯意，必須其多次犯罪行為自始在
    一預訂計劃以內，出於主觀上始終同一犯意之進行，若中途另有新犯意發生，縱
    所犯為同一罪名，亦非連續其初發之意思，即不能成立連續犯，最高法院七十年
    臺上字第六二九六號著有判例，被告己○○於事實欄一(一)、事實欄一(二)、事實欄
    一(三)所示之犯罪手法互有迥異，主觀上難認有何連續其初發之意思，另就事實欄
    一(三)部分與前開事實欄一(一)、事實欄一(二)部分，因所犯一為行使偽造私文書罪、
  　另一為偽造私文書，準此，被告己○○所犯前開三部分犯行，應予分論併罰。爰
  　審酌被告之犯罪動機、目的、手段、犯罪次數及犯罪後態度等一切情狀，分別量
  　處如主文所示之刑，並定其應執行之刑，以資懲儆。
參、不另為無罪之諭知：
    公訴意旨另以：被告己○○基於收受贓物之犯意，於不詳時間、地點，收受張紜
    臻之
    開住處查獲，因認被告另涉有此部分刑法第三百四十九條第一項之收受贓物犯行
    。惟按犯罪事實應依證據認定之，無證據不得推定其犯罪事實，刑事訴訟法第一
    百五十四條定有明文。又認定不利於被告之事實，須依積極證據，茍積極證據不
    足為不利於被告事實之認定時，即應為有利於被告之認定，更不必有何有利之證
    據；且刑事訴訟法上所謂認定犯罪事實之積極證據，係指適合於被告犯罪事實之
    認定之積極證據而言，雖不以直接證據為限，間接證據亦包括在內，然而無論直
    接或間接證據，其為訴訟上之證明，須於通常一般之人均不致有所懷疑，而得確
    信其為真實之程度者，始得據為有罪之認定，倘其證明尚未達到此一程度，而有
    合理之懷疑存在時，自不能以推測或擬制之方法，以為有罪裁判之基礎，最高法
    院著有三十年上字第八一六號、二十九年上字第三一０五號、七十六年台上字第
    四九八六號、四十年台上字第八六號等判例可資參照。次按刑法第三百四十九條
    第一項之收受贓物罪，須行為人自他人所收受之物品係屬被害人因竊盜、搶奪、
    強盜、海盜、侵占、詐欺、背信、重利、恐嚇取財或得利、擄人勒贖等財產犯罪
    而失去持有之物，始得成立；衡諸我國國民辦理申請資料，經常需使用
    並留存
    據已足以證明被告收受者確屬他人財產犯罪所得贓物之情形，始得以收受贓物之
    罪名相繩。經查，本件公訴人推論所張紜臻之
    一紙均屬贓物，除依據該等影本均係由被告所侵占被害人癸○○上開住處查獲，
    及張紜臻於警訊中之指述外，並無任何積極證據足以佐證；則衡諸上述他人身份
    證、駕照影本均可再複印，並非均屬贓物等情，此部份依積極證據，實不足以認
    定上開張紜臻之
    查無其他證據，足認被告另有此部份犯行，被告此部份犯罪尚屬不能證明，然公
    訴人既認被告此部份收受贓物罪嫌，與被告前揭經論罪科刑之收受贓物犯行間，
    有連續犯之裁判上一罪關係，本院爰不另為無罪之諭知。
肆、沒收部分：
一、如附表(一)編號二、三、六、七所示被告於各筆刷卡消費時所取得之簽帳單客戶存
    根聯共四紙，屬被告所有並為事實一(一)偽造私文書所得之物，依刑法第三十八條
    第一項第三款宣告沒收。另附表(一)編號二、三、六、七所示簽帳單之商店存根聯
    上偽造之「寅○○」署押共四枚、附表(二)編號三所示被告於前述誠泰銀行信用卡
    上偽造「寅○○」署押一枚，均應依刑法第二百十九條宣告沒收。至被告偽造寅
    ○○簽名之簽帳單商店存根聯四紙，已分別交予特約商店，均非被告所有，另信
    用卡一張，雖為被告犯罪所得，然該信用卡之所有權屬誠泰銀行（此由信用卡背
    面之記載可悉），均非被告所有，自均無從諭知沒收。
二、扣案之變造「庚○○」、「辛○○」、「丙○○」、「陳文浩」國民
    辛○○」小型車駕駛執照及未扣案變造「丑○○」、「李承達」國民
    志明照片七幀，均係被告己○○提供予綽號「子○○」、「少華」之成年男子變
    造國民
    三十八條第一項第二款之規定宣告沒收，至扣案變造庚○○、辛○○、丙○○、
    陳文浩
    所有，另扣案變造「丑○○」國民
    少華」所影印而屬被告己○○所有，爰不為沒收之諭知，附此敘明。
三、如附表三所示偽造之「辛○○」署押、指印，均應依刑法第二百十九條規定宣告
    沒收。
四、偽造承租人「壬○○」、連帶保證人「李承達」名義之房屋租賃契約書一件為被
    告所有供犯罪所用之物，爰依刑法第三十八條第一項第二款之規定諭知沒收。
乙、無罪部分：
壹、公訴意旨另以：被告於九十年八月初某日，在臺北縣永和地區，意圖行使而向某
    不詳姓名成年男子收集偽造千元紙鈔六張，並將之隨身攜帶，嗣於九十年八月四
    日下午七時許，為警在桃園縣桃園市○○路一五四號花都飯店六一六號房內查獲
    ，並在其身上扣得偽造千元紙幣六張，因認被告另涉有刑法第一百九十六條第一
    項之意圖供行使之用而收集偽造紙幣罪嫌云云。
貳、按犯罪事實應依證據認定之，無證據不得推定其犯罪事實；又不能證明被告犯罪
    者，應諭知無罪之判決，刑事訴訟法第一百五十四條、第三百零一條第一項分別
    定有明文。次按事實之認定，應憑證據，如未能發現相當證據，或證據不足以證
    明，自不能以推測或擬制之方法，以為裁判基礎；且認定犯罪事實所憑之證據，
    雖不以直接證據為限，間接證據亦包括在內，然而無論其為直接或間接證據，其
    為訴訟上之證明，須於通常一般之人均不致有所懷疑，而得確信其為真實之程度
    者，始得據為有罪之認定，倘其證明尚未達到此一程度，而有合理之懷疑存在，
    致使無從形成有罪之確信，即不得遽為不利被告之認定，亦有最高法院四十年臺
    上字第八六號判例及七十六年臺上字第四九八六號判例足憑。
參、公訴人認被告涉有刑法第一百九十六條第一項之意圖供行使之用而收集偽造紙幣
    罪嫌，無非以千元偽鈔六張係自被告身上起獲為依據。訊據被告堅詞否認涉有上
    開犯行，辯稱：六張偽鈔係伊購買偽造薪資證明時所附贈，伊收受偽鈔時並不知
    係是偽鈔等語。
肆、查扣案四張千元紙鈔經臺灣桃園地方法院檢察署檢察官勘驗後，認均係偽鈔，因
    左下角之「1000」面額數字沒有折光變色反應；安全線以黏貼方式貼上，亦無折
    光變色效應；紙質與真鈔不同；印刷粗糙，墨水有散開現象，此固有該署勘驗筆
    錄附卷可憑（九十一年度偵緝字第一０六號卷第七二頁）。惟前開偽造紙幣特徵
    之辨別，要屬機關事後之鑑定，並非人人一經接手觸摸檢視即可辨別，亦非人人
    均有於收受紙幣後詳加鑑別之習慣，否則即毋庸立法規範收受後方知為偽造紙幣
    而仍行使此罪名，另審閱其他偵審訊筆錄亦未見被告坦承意圖供行使之用而收集
    偽造紙幣，足證被告並未自白此部分犯行；再衡諸被告持有之偽造紙幣僅六張，
    數量非多，實難僅憑在其身上扣得六張千元偽造紙幣，即擬制推認被告明知購買
    偽造薪資證明時交付者係偽造紙幣猶意圖供行使之用而收集。末查，縱使被告於
    收受後旋即得知該六張千元鈔係偽造紙幣，然因被告並未持以行使，僅於警方查
    獲持偽造信用卡消費時一併扣案，亦難認其有刑法第一百九十六條第二項收受後
    方知偽造之紙幣而仍行使之犯行。此外，復查無其他積極證據足資認定被告涉有
    公訴人所指之意圖供行使之用而收集偽造紙幣犯行，既不能證明被告犯罪，依法
    自應為無罪之諭知。
據上論斷，應依刑事訴訟法第二百九十九條第一項前段、第三百條、第三百零一條第
一項，刑法第二十八條、第五十六條、第三百三十五條第一項、第二百十六條、第二
百十條、第二百十二條、第二百十七條、第三百三十九條第一項、第二項、第三百三
十九條之二第一項、第三百三十七條、第三百四十九條第一項、第五十五條、第五十
一條第五款、第三十八條第一項第二款、第二百十九條、罰金罰鍰提高標準條例第一
條前段，判決如主文。
本案經檢察官李山明到庭執行職務
中　　　華　　　民　　　國　　九十三　　年　　 十一 　　月　　 十九 　　日
                              臺灣桃園地方法院刑事第一庭
                                  審判長法  官  曾淑華
                                        法　官  黃梅淑
                                        法　官  朱美璘
右正本證明與原本無異。
如不服本判決，應於送達後十日內，向本提出上訴狀。
                                        書記官  楊鳳滿
中　　　華　　　民　　　國　　九十三　　年　　十一　　月　　  二十四　　日
附錄本案論罪科刑法條全文：
刑法第二百十七條
偽造印章、印文或署押，足以生損害於公眾或他人者，處三年以下有期徒刑。
盜用印章、印文或署押，足以生損害於公眾或他人者，亦同。
第二百十六條
行使第二百十條至第二百十五條之文書者，依偽造、變造文書或登載不實事項或使登
載不實事項之規定處斷。
第二百十條
偽造、變造私文書，足以生損害於公眾或他人者，處五年以下有期徒刑。
第二百十二條
偽造、變造護照、旅券、免許證、特許證及關於品行、能力服務或其他相類之證書、
介紹書，足以生損害於公眾或他人者，處一年以下有期徒刑、拘役或三百元以下罰金
。
第三百三十五條
意圖為自己或第三人不法之所有，而侵占自己持有他人之物者，處五年以下有期徒刑
、拘役或科或併科一千元以下罰金。
前項之未遂犯罰之。
第三百三十九條
意圖為自己或第三人不法之所有，以詐術使人將本人或第三人之物交付者，處五年以
下有期徒刑、拘役或科或併科一千元以下罰金。
以前項方法得財產上不法之利益或使第三人得之者，亦同。
前二項之未遂犯罰之。
第三百三十九條之二
意圖為自己或第三人不法之所有，以不正方法由自動付款設備取得他人之物者，處三
年以下有期徒刑、拘役或一萬元以下罰金。
以前項方法得財產上不法之利益或使第三人得之者，亦同。
第三百三十七條
意圖為自己或第三人不法之所有，而侵占遺失物、漂流物或其他離本人所持有之物者
，處五百元以下罰金。
第三百四十九條
收受贓物者，處三年以下有期徒刑、拘役或五百元以下罰金。
附表(一)
┌──┬────┬───────────┬────────┬─────┬─────┐
│編號│盜用時間│盜用地點              │冒用卡號        │詐得金額  │ 交易方式 │
├──┼────┼───────────┼────────┼─────┼─────┤
│一  │90.07.19│台北市○○○路○段三六│0000-0000-0000-0│20650元   │ 預借現金 │
│    │        │號台北國際商業銀行    │904             │          │          │
├──┼────┼───────────┼────────┼─────┼─────┤
│二  │90.07.19│桃園縣桃園市○○路一五│同右            │1960元    │ 簽帳     │
│    │　      │二之六號花都飯店      │                │          │          │
├──┼────┼───────────┼────────┼─────┼─────┤
│三  │90.07.20│同右                  │同右            │1480元    │ 簽帳     │
│    │        │                      │                │          │          │
├──┼────┼───────────┼────────┼─────┼─────┤
│四  │90.07.20│桃園縣中壢市○○路三０│同右            │5275元    │ 預借現金 │
│    │        │二號新竹商業銀行      │                │          │          │
├──┼────┼───────────┼────────┼─────┼─────┤
│五  │90.07.20│同右                  │同右            │交易失敗  │ 預借現金 │
│    │        │                      │                │5000元    │ 失敗     │
├──┼────┼───────────┼────────┼─────┼─────┤
│六  │90.07.21│桃園縣桃園市○○路一五│同右            │260元     │ 簽帳     │
│    │        │二之六號花都飯店      │                │          │          │
├──┼────┼───────────┼────────┼─────┼─────┤
│七  │92.07.25│同右                  │同右            │1480元    │ 簽帳     │
│    │        │                      │                │          │          │
├──┼────┼───────────┼────────┼─────┼─────┤
│八  │90.07.26│台北市○○○路○段三六│同右            │交易失敗  │ 預借現金 │
│    │        │號台北國際商業銀行    │                │5000元    │ 失敗     │
└──┴────┴───────────┴────────┴─────┴─────┘
附表(二)：事實一(一)應沒收之物
┌──┬────────────────────┬────────────┐
│編號│   沒  收  物  品  名  稱  及  數  量   │  沒  收  之  依  據    │
├──┼────────────────────┼────────────┤
│ 一 │簽帳單客戶存根聯共四紙     　　         │刑法第三十八條第一項第三│
│    │                                        │款                      │
├──┼────────────────────┼────────────┤
│ 二 │簽帳單商店收執聯四紙上之「寅○○」簽名各│刑法第二百十九條        │
│    │一枚，共四枚                            │                        │
├──┼────────────────────┼────────────┤
│ 三 │被告偽簽於誠泰銀行信用卡（卡號為四五七九│刑法第二百十九條        │
│    │－0000－0000－0000號）背面之│                        │
│    │「寅○○」之署名計一枚。                │                        │
└──┴────────────────────┴────────────┘
附表(三)：
┌──┬───────┬─────────┬─────────┬──────────┐
│編號│ 被害人       │   變造時間       │     變造標的物   │    變造方法        │
├──┼───────┼─────────┼─────────┼──────────┤
│一  │ 庚○○       │   90.08.04       │  身分證          │換貼被告己○○之照片│
│    │              │                  │                  │                    │
├──┼───────┼─────────┼─────────┼──────────┤
│二  │ 辛○○       │   91.5月間，母親 │ 身分證、小行車駕 │同右                │
│    │              │   節前後         │ 照               │                    │
├──┼───────┼─────────┼─────────┼──────────┤
│三  │陳文浩、丑○○│  同右            │  身分證          │同右                │
│    │、丙○○、李承│                  │                  │                    │
│    │達            │                  │                  │                    │
└──┴───────┴─────────┴─────────┴──────────┘
附表(四)：
┌──┬───────┬───────────────┬─────────┐
│編號│文     書     │ 所偽造之署押、指印           │卷      宗        │
├──┼───────┼───────────────┼─────────┤
│一  │偵訊筆錄      │ 「辛○○」署名一枚、指印七枚 │九十一年度偵字第九│
│    │              │                              │五九八號卷第十、十│
│    │              │                              │一頁              │
├──┼───────┼───────────────┼─────────┤
│二  │告知通知單（警│「 辛○○」簽名一枚、指印一枚 │同上卷第二一頁    │
│    │察機關存查）  │                              │                  │
├──┼───────┼───────────────┼─────────┤
│三  │桃園縣警察局所│「辛○○」簽名一枚、指印一枚  │同上卷第二二頁    │
│    │屬單位通知（通│                              │                  │
│    │知本人）      │                              │                  │
├──┼───────┼───────────────┼─────────┤
│四  │桃園縣警察局所│「 辛○○」簽名一枚、指印一枚 │同上卷第二三頁    │
│    │屬單位通知（通│                              │                  │
│    │知親友）      │                              │                  │
└──┴───────┴───────────────┴─────────┘
